【裁判字號】    97,訴,223
【裁判日期】    971014
【裁判案由】    違反毒品危害防制條例
【裁判全文】
臺灣臺東地方法院刑事判決              97年度訴字第223 號
公  訴  人  臺灣臺東地方法院檢察署檢察官
被      告  乙○○
上列被告因違反毒品危害防制條例案件，經檢察官提起公訴（97
年度毒偵字第235 號），被告於準備程序中為有罪之陳述，本院
合議庭裁定由受命法官獨任以簡式審判程序進行審理，並判決如
下：
    主  文
乙○○施用第一級毒品，累犯，處有期徒刑肆月，如易科罰金，
以新臺幣壹仟元折算壹日。
    犯罪事實
一、乙○○前因殺人未遂案件，經臺灣高等法院花蓮分院以88年
    度上訴字第163 號判決判處有期徒刑5 年（起訴書誤書為2
    年6 月），嗣經最高法院以88年度台上字第7550號判決駁回
    上訴確定，後於民國89年1 月18日入監執行、90年8 月27日
    假釋出監，並於92年11月5 日因假釋期滿執行完畢；復因施
    用毒品案件，於送觀察、勒戒後，認有繼續施用毒品之傾向
    ，經本院以95年度毒聲字第8 號裁定令入戒治處所施以強制
    戒治，嗣於同年10月24日停止戒治，並由臺灣臺東地方法院
    檢察署檢察官於同年11月8 日以95年度戒毒偵字第30號不起
    訴處分書為不起訴處分確定。
二、詎乙○○仍不知悔改，又於97年2 月21日為警採尿前3 日內
    某時，在臺東縣中華大橋附近某地，以將海洛因加水稀釋，
    再以針筒注射至左手臂之方式，施用第1 級毒品海洛因1 次
    。嗣於同年月21日，因警察於值勤時，見乙○○疑似向另一
    毒品案件被告購買第一級毒品海洛因，而乙○○又是毒品列
    管人口，遂至其家中訪查，並經乙○○同意後，搜索其住處
    ；乙○○在警察未搜得任何毒品或施用毒品器具，亦未發覺
    任何施用毒品痕跡之情況下，仍自動坦承上開犯罪事實，並
    同意驗尿，而接受裁判，經警採集其尿液送驗後，結果呈鴉
    片類嗎啡及可待因陽性反應，而悉上情。
三、案經乙○○自首暨臺東縣警察局移送臺灣臺東地方法院檢察
    署檢察官偵查起訴。
    理  由
壹、程序事項
    本件被告乙○○所犯者非為死刑、無期徒刑、最輕本刑為3
    年以上有期徒刑之罪或高等法院管轄第一審案件，其於準備
    程序進行中，先就被訴事實為有罪之陳述，經法官告知其簡
    式審判程序之旨，並聽取公訴人、被告之意見後，本院爰依
    刑事訴訟法第273 條之1 第1 項之規定，裁定由受命法官獨
    任以簡式審判程序進行審理。
貳、實體事項
一、上開犯罪事實業據被告於警詢、偵查及本院審理時均坦承不
    諱，且被告當日為警採集之尿液檢體，經送請檢驗後，結果
    亦呈鴉片類嗎啡及可待因陽性反應，此有慈濟大學濫用藥物
    檢驗中心濫用藥物檢驗報告、真實姓名對照表及勘查採證同
    意書各1 份附卷可稽，足認被告之自白與事實相符，應可採
    信。本案事證明確，被告犯行堪可認定，應依法論科。
二、按海洛因為毒品危害防制條例所列管之第一級毒品，該條例
    第2 條第2 項第1 款規定甚明，是核被告所為，係犯毒品危
    害防制條例第10條第1 項之施用第一級毒品罪。被告持有第
    一級毒品之低度行為，應為施用第一級毒品之高度行為所吸
    收，不另論罪。被告前有如事實欄所載之論罪科刑執行情形
    ，此有臺灣高等法院被告前案紀錄表1 份附卷可考，其於有
    期徒刑執行完畢後，5 年以內故意再犯本案有期徒刑以上之
    罪，為累犯，應依刑法第47條第1 項之規定加重其刑。又按
    刑法第62條自首規定所謂之發覺，固非以有偵查犯罪權之機
    關或人員確知其人犯罪無誤為必要，而於對其發生嫌疑時，
    即得謂為已發覺；但此項對犯人之嫌疑，仍須有確切之根據
    得為合理之可疑者，始足當之，若單純主觀上之懷疑，要不
    得謂已發生嫌疑，最高法院72年台上字第641 號判例可資參
    照。經查，被告於自願性同意警察搜索後，係在警察未搜得
    任何毒品及施用毒品器具，以及未發覺任何施用毒品痕跡之
    情況下，自動向警察坦承施用第一級毒品之事實，並同意接
    受驗尿，業經當時實施搜索之警察丙○○及丁○○結證屬實
    ；其等於被告承認施用第一級毒品犯行前，雖親見被告有疑
    似購買海洛因之行為，而可合理懷疑被告涉犯持有第一級毒
    品罪嫌，但就被告施用第一級毒品部分，其等既未親見被告
    施用，亦未於搜索時搜得相關證據或發覺施用痕跡，尚難僅
    因被告係毒品列管人口，且有疑似購買毒品之行為，即可認
    定警察有確切之根據，而合理懷疑被告涉犯施用第一級毒品
    罪嫌；此參諸警察並未取得搜索票，而以獲得被告同意之方
    式實施搜索等情，亦可見其等就被告涉犯施用第一級毒品罪
    嫌部分，尚無確切之證據，而僅有主觀之懷疑而已。從而，
    揆諸前揭判例意旨，堪認被告係於有偵查犯罪職權公務員未
    發覺犯罪前，自首施用第一級毒品之犯行，而接受裁判，爰
    依刑法第62條前段之規定，減輕其刑。就前開刑之加重、減
    輕，並依刑法第71條第1 項之規定，先加後減之。本院審酌
    被告雖有施用毒品之前科，但係因離婚後獨力撫養四歲女兒
    ，一時壓力過大，才又施用毒品；且犯後即主動坦承犯行、
    深表悔悟；以及所犯之施用第一級毒品犯行乃戕害自己身心
    健康，並未危害他人法益等一切情狀，量處如主文所示之刑
    ，並諭知易科罰金之折算標準。
據上論斷，依刑事訴訟法第273 條之1 第1 項、第299 條第1 項
前段，毒品危害防制條例第10條第1 項，刑法第11條前段、第47
條第1 項，第62條前段、第41條第1 項前段，判決如主文。
本案經檢察官甲○○到庭執行職務。
中    華    民    國    97    年    10    月    14    日
                  刑事第四庭    法  官  李俊彬
以上正本證明與原本無異。
如不服本判決應於收受本判決後10日內向本院提出上訴書狀；上
訴書狀應敘述具體理由。未敘述上訴理由者，應於上訴期間屆滿
後20日內向本院補提理由書狀（均須按他造當事人之人數附繕本
）。「切勿逕送上級法院」。
                                 書記官  陳昭穎
中    華    民    國    97    年    10    月    14    日
附錄論罪科刑法條：
毒品危害防制條例第10條
施用第一級毒品者，處 6 月以上 5 年以下有期徒刑。
施用第二級毒品者，處 3 年以下有期徒刑。


司法院資訊處製作；財團法人民間司法改革基金會備份。
